臺灣臺北地方法院民事判決　　　　　　　　　　　　　九十三年度婚字第二八二號
　　原　　　告　乙○○
　　被　　　告　甲○○
右當事人間請求離婚事件，本院判決如左：
    主      文
原告之訴駁回。
訴訟費用由原告負擔。
    理      由
一、原告起訴主張被告為大陸人民，兩造於民國（下同）九十一年七月三日結婚，因
    被告前曾有遭台灣遣返出境之紀錄，致無法辦理被告入境來台手續，嗣經聯絡被
    告，被告亦下落不明，顯係惡意遺棄原告在繼續狀態中，為此依民法第一千零五
    十二條第一項第五款規定請求判決離婚等語。
二、查原告主張被告為大陸人民，兩造間有婚姻關係，現仍存續中，被告於婚前曾有
    遭台灣遣返出境之紀錄，迄今無法辦理入境手續之事實，業據其提出
    台灣高雄地方法院函、大陸結婚證明書、公證書、財團法人海峽交流基金會證明
    、內政部警政署入出境管理局收據、不予許可處分書等件為證，並經本院向內政
    部警政署入出境管理局調取被告出入境紀錄表查明屬實，堪信為真實。
三、按夫妻之一方為台灣地區人民，一方為大陸地區人民者，判決離婚之事由，依台
    灣地區之法律，其結婚或離婚之效力，依台灣地區之法律，台灣地區與大陸地區
    人民關係條例第五十二條第二項、第五十三條定有明文。本件原告係中華民國國
    民，為台灣地區人民，被告為大陸地區人民，則本件兩造離婚事件，自應適用中
    華民國法律。本件原告起訴請求判決離婚，無非係以被告婚前曾遭台灣遣返出境
    ，致其婚後無法辦理被告入境手續，且被告下落不明，係惡意遺棄原告為其論據
    ，惟查被告僅於九十一年間辦理被告入境手續時遭內政部警政署入出境管理局處
    分不予許可，此後即未再為被告辦理入境手續，而依內政部警政署入出境管理局
    九十一年八月七日境平瑛字第○九一○○九一三三○號函所示，被告不予許可入
    境期間為一至三年，是以原告至多於九十年四月四日被告遭遣返出境三年後即九
    十三年四月四日即可為被告辦理入境手續，尚難以此即謂被告永遠無法許可入境
    台灣，且被告為大陸人民，欲申請進入台灣，依大陸地區人民進入台灣地區許可
    辦法第十三條、第十四條第三款規定，應備妥旅行證申請書、大陸地區居民身分
    證、其他證照或足資證明身分文件影本、中央目的事業主管機關許可文件或其他
    證明文件，由其在台灣地區親屬附委託書代向內政部警政署入出境管理局申請，
    是以原告現未為被告代向內政部警政署入出境管理局申請被告入境台灣地區，被
    告自無法進入台灣，要難謂被告係違背同居義務，原告自不得主張被告係惡意遺
    棄原告在繼續狀態中而據為離婚之事由。次按夫妻之一方以惡意遺棄他方在繼續
    狀態中者，得向法院請求離婚，民法第一千零五十二條第一項第五款定有明文。
    次按離婚夫妻之一方以惡意遺棄他方者，不僅須有違背同居義務之客觀事實，並
    須有拒絕同居之主觀情事，始為相當。又離婚夫妻之一方於同居之訴判決確定後
    ，仍不履行同居義務，在此狀態繼續存在中，而又無不能同居之正當理由者，應
    認為有民法第一千零五十二條（第一項）第五款之情形，於同居之訴判決確定後
    ，如有正當理由不能盡同居之義務者，當難遽准夫妻之一方據為離婚原因。最高
    法院迭著有四十九年台上字第一二五一、一二三三號判例可參。本件原告在訴請
    被告履行同居得勝訴判決確定以前，尚難以被告下落不明即遽認被告有拒絕同居
    之主觀情事，本件原告既自認其尚未提起履行同居訴訟等語明確（見九十三年九
    月二十九日言詞辯論筆錄），則依上開判例要旨說明，原告不得逕以被告在大陸
    且下落不明即遽謂被告惡意遺棄伊在繼續狀態中，並進而訴請離婚。
三、從而，原告依民法第一千零五十二條第一項第五款規定請求判決離婚，為顯無理
    由，爰不經言詞辯論逕以判決駁回之。
四、從而，原告依民法第一千零五十二條第一項第五款規定請求判決兩造離婚，為顯
    無理由，應予駁回。
五、結論：本件原告之訴為顯無理由，並依民事訴訟法第二百四十九條第二項、第七
    十八條，判決如主文。
中　　　華　　　民　　　國　　九十三　　年　　 十一 　　月　　 十五 　　日
                                          家事庭法  官  張競文
右正本係照原本作成。
如對本判決上訴，須於判決送達後二十日之不變期間內，向本院提出上訴狀。
中　　　華　　　民　　　國　　九十三　　年　　 十一 　　月　　 十五 　　日
                                                書記官  巫玉媛
